【裁判字號】    92,上易,2346
【裁判日期】    921015
【裁判案由】    違反電子遊戲場業管理條例
【裁判全文】
臺灣高等法院刑事判決                          九十二年度上易字第二三四六號
    上  訴  人  臺灣臺北地方法院檢察署檢察官
    被      告  庚○○
                甲○○
                乙○○
                丙○○
                丁○○
                戊○○
                己○○
右上訴人因被告違反電子遊戲場業管理條例案件，不服臺灣臺北地方法院九十二年度
易字第六三八號，中華民國九十二年七月二十三日第一審判決（起訴案號：臺灣臺北
地方法院檢察署九十一年度偵字第一０六七六號），提起上訴，本院判決如左：
    主  文
上訴駁回。
    事  實
一、庚○○明知未依電子遊戲場業管理條例規定辦理營利事業登記者，不得經營設置
    電子遊戲機供不特定人益智娛樂之營利事業，竟自民國（下同）九十一年五月十
    五日起，未依規定辦理電子遊戲場業之營利事業登記，在台北縣新店市○○路一
    八一號其所經營之「白馬寺釣蝦場」內房間，設置「滿貫大亨」（麻將台）七台
    、「霹靂名銖」（彈珠台）二台、「動物奇觀二代」（水果盤）一台及水果盤二
    台等電子遊戲機，供不特定人把玩，客人投入新台幣（下同）十元押分啟動機器
    ，若押中，機台依其所押注之分數給予倍數不等之分數，若未押中，由機具將所
    押注之分數沒入，並由客人持續把玩至分數用盡，而以上開方式設置上開電子遊
    戲機供不特定人益智娛樂以經營電子遊戲場業。嗣於九十二年五月二十一日十六
    時五十分，適甲○○、乙○○、丙○○、丁○○、戊○○及己○○在上址把玩之
    際，為警當場查獲，並扣得庚○○所有供犯罪所用之上開電子遊戲機十二台（含
    ＩＣ板十二塊）及其犯罪所得之現金二千五百元。
二、案經台北縣政府警察局新店分局報請台灣台北地方法院檢察署檢察官聲請簡易判
    決處刑，原審認為不宜，改依通常程序審理。
    理  由
一、右揭事實，業據被告庚○○於本院審理中坦承不諱，並經同案被告甲○○、乙○○、丙○○、丁○○、戊○○、己○○及證人即查獲員警陳名臻、翁敦煌供證明
    確，復有台北縣政府警察局新店分局臨檢紀錄表、台北縣政府警察局新店分局扣
    押筆錄、台北縣政府警察局新店分局扣押物品目錄表及現場照片十五張在卷及如
    事實欄所載之機具十二台、現金二千五百元扣案為憑。扣案如事實欄所載之機具
    十二台，均為電子遊戲場業管理條例所稱之電子遊戲機，有台北縣政府九十二年
    四月二十三日北府建商字第０九二０二八八四一一號函附卷可稽，足徵被告庚○○之自白與事實相符。本件事證明確，被告犯行堪以認定。
二、被告庚○○所涉上開違反電子遊戲場業管理條例犯行，雖經台灣台北地方法院檢
    察署檢察官以上開電子遊戲機均屬賭博性之電動玩具為由，而認無該條例之適用
    ，不另為不起訴處分在案，但被告庚○○所涉該部分犯行，另經公訴人於原審審
    理時當庭以言詞追加起訴，有筆錄在卷為憑，本院自應加以審理。再按電子遊戲
    場業管理條例第四條第二項規定，電子遊戲機不得有賭博或妨害風化之設計及裝
    置，考其立法意旨，係為將電子遊戲場業納入行政機關之有效管理，以維護社會
    安寧及善良風俗，保障公共安全及國民身心健康所為之「誡命規範」，苟有違反
    該條之禁止規定，即應依刑法賭博或妨害風化罪章相關刑責予以追訴處罰，並非
    謂電子遊戲機如有賭博或妨害風化之設計及裝置者，即無電子遊戲場業管理條例
    相關規定之適用，商業或個人倘以營利意思，未經依該條例相關規定辦理營利事
    業登記，擅自設置具有賭博或妨害風化之設計及裝置之電子遊戲機，供不特定之
    人遊藝者，即該當同條例第二十二條之犯罪構成要件（最高法院九十年台非字第
    二七六號著有判例可資參照）。本件扣案之機具確屬電子遊戲場業管理條例所稱
    之電子遊戲機，已如前述，本院自不受前開不另為不起訴處分之拘束，附此敘明
    。
三、被告庚○○未依規定辦理營利事業登記，而經營設置電子遊戲機供不特定人益智
    娛樂之營利事業，係違反電子遊戲場業管理條例第十五條之規定，應依同條例第
    二十二條之規定處斷。
四、原審法院基於前開理由，因依電子遊戲場業管理條例第二十二條、第十五條，刑
    法第十一條前段、第四十一條第一項、刑法第三十八條第一項第二款、第三款，
    罰金罰鍰提高標準條例第二條各規定，於審酌被告庚○○罔顧法令，未依規定辦
    理營利事業登記，擺設電子遊戲機供人把玩，使主管機關無法有效管理，仍具惡
    性，惟念其所擺設機具為十二台，且僅擺設數日即為警查獲，犯後尚知坦承犯行
    及其品行、犯罪之動機、目的、手段、所生之危害、所得之利益等一切情狀，量
    處拘役伍拾日，並諭知如易科罰金，以參佰元折算壹日，暨以扣案如事實欄所載
    之電子遊戲機十二台及現金二千五百元，被告庚○○自承為其所有，且分別係供
    犯罪所用之物及因犯罪所得之物，乃依刑法第三十八條第一項第二款、第三款之
    規定宣告沒收。核其認事用法，俱無違誤，量刑亦甚允洽。公訴人上訴意旨，以
    被告另牽連犯有賭博罪名為由（按被告被訴賭博罪部分，不能證明其犯罪，其理
    由詳如後述），指摘原判決不當，為無理由，應予駁回。
四、
(一)公訴意旨另以：被告庚○○係台北縣新店市○○路一八一號「白馬寺釣蝦場」之
    負責人，竟基於概括之犯意，自九十一年五月十五日起至五月二十一日止，在前
    開公眾得出入之釣蝦場內，搭建房間擺設「滿貫大享」麻將台七台、「霹靂名銖
    」彈珠台二台及「動物奇觀二代」水果盤一台、水果盤二台等賭博機具供不特定
    之賭客賭博，其賭博方法為賭客投入）十元硬幣後押注，押中，可累計積分後向
    被告庚○○兌換現金，如未押中，則投入之現金由機器沒收，歸被告庚○○所有
    ，以此連續與不特定之賭客賭博財物，嗣於同年五月二十一日下午四時五十分許
    ，賭客即被告戊○○、甲○○、乙○○、己○○、丁○○、丙○○在該處賭玩上
    揭機具時，為警當場查獲，並扣得「滿貫大享」麻將台七台、「霹靂名銖」彈珠
    台二台、「動物奇觀二代」水果盤一台、水果盤二台共計十二台賭博機具及賭資
    二千五百元。因認被告庚○○另涉犯刑法第二百六十六條第一項前段之賭博罪及
    第二百六十八條之意圖營利供給賭博罪嫌，被告甲○○、乙○○、丙○○、丁○○、戊○○及己○○亦均涉犯刑法第二百六十六條第一項前段之賭博罪嫌云云。
(二)按犯罪事實應依證據認定之，無證據不得推定其犯罪事實；又不能證明被告犯罪
    者，應諭知無罪之判決，刑事訴訟法第一百五十四條、第三百零一條第一項分別
    定有明文。又事實之認定，應憑證據，如未能發現相當證據，或證據不足以證明
    ，自不能以推測或擬制之方法，為裁判基礎；再認定犯罪事實所憑之證據，雖不
    以直接證據為限，間接證據亦包括在內；然而無論直接或間接證據，其為訴訟上
    之證明，須於通常一般之人均不致有所懷疑，而得確信其為真實之程度者，始得
    據為有罪之認定，倘其證明尚未達到此一程度，而有合理之懷疑存在時，事實審
    法院復已就其心證上理由予以闡述，敘明其如何無從為有罪之確信，因而為無罪
    之判決，尚不得任意指為違法，最高法院四十年台上字第八六號及七十六年台上
    字第四九八六號分別著有判例可資參照。
(三)公訴人認定被告庚○○涉犯刑法第二百六十六條第一項前段及第二百六十八條之
    賭博犯行，另被告甲○○、乙○○、丙○○、丁○○、戊○○及己○○涉犯刑法
    第二百六十六條第一項前段之賭博罪犯行，無非係以右揭事實，業據被告戊○○
    坦承不諱，並經證人即查獲員警陳名臻及翁敦煌證述無異，復有上開賭博機具及
    賭資二千五百元扣案及現場照片十五張在卷可稽，為其主要論據。
(四)訊據被告庚○○固坦承於前揭時地擺設上開機具供不特定人把玩等情不諱，惟堅
    詞否認有賭博犯行，辯稱：前開機具均係一般遊戲機具，且供娛樂之用，賭客不
    能兌換現金等語。另被告乙○○、丙○○、丁○○、戊○○及己○○固不否認於
    上開時地在該處把玩機具等情，但均矢口否認有賭博犯行，並一致辯稱：該等機
    具均係一般遊戲機，不能兌換現金等語。再被告甲○○於原審及本院審理時未到
    庭，其於警訊時亦否認有賭博犯行，辯稱：伊於當日並未把玩機具等語。
(五)經查：
  (1)被告庚○○於九十一年五月二十一日警訊中供稱：「（問：該機具如何把玩？所
    贏之彩金如何兌換成現金？）投入十元硬幣始可啟動機具，運轉如中彩分，可累
    積分數，如未中彩分，則賭資歸機具所有，彩分不可兌換成現金，打到完為止。
    」等語，被告丁○○於同日警訊中供稱：「我所把玩是動物奇觀二代水果盤，比
    數為一比十（十元一百分）押分開始把玩，以三個相同動物圖形連成一直線，即
    可獲得若干倍數之得分，若沒中該場押分歸機檯所有，而我並沒有向任何人兌換
    現金，所投金額是我身上的，也不知道得分要跟誰兌換。」等語，被告己○○於
    同日警訊中供稱：「該彈珠台投新台幣十元，我身上剛好有五個十元硬幣，並沒
    有向老闆兌幣，把玩後所得之分數，我並不知道可否換回現金，因我第一次來把
    玩，剛投三十元輸完，就被警方查獲，所以不知道如何換現金。」等語，被告乙○○於同日警訊中供稱：「我不知道如何兌換現金、財物以及向何人兌換，我第
    一次至該店，我所把玩機檯之硬幣是我自己身上的，沒有向該店兌換，沒有賭博
    。」等語，被告丙○○於同日警訊中供稱：「我不知道該如何兌換現金或財物，
    硬幣是我自己帶去的，沒向任何人兌換。」等語，均否認有兌換現金或財物情事
    。
  (2)被告甲○○於九十一年五月二十一日警訊中供稱：「警方查獲我時我正坐在麻將
    電玩前，但未把玩，我會前往該處是因為我朋友乙○○在該處等我，我們要至該
    釣蝦場吃蝦子，所以我才會到該處與他會合。」、「我未曾至該處把玩過賭博性
    電玩，無人把風，亦無提供任何飲料及食物。」等語，亦否認有參與賭博犯行。
  (3)至被告戊○○於同日警訊中固供稱：「（問：該場所電玩如何把玩？你所把玩電
    玩為何？可否兌換現金？向何人兌換？）我所把玩是霹靂名銖彈珠台，比數為十
    比一（十元一分）押分開始把玩彈珠十六顆，若打中之號碼有連成三線以上，即
    可得分，連線愈多，所得分數愈高，若沒有連線，分數則被機台沒收，把玩若贏
    可向負責人洗分兌換新台幣。」、「我今天把玩至被查獲時，共輸了新台幣貳佰
    伍拾元整，但中途我曾贏得分數五十分，有向負責人（庚○○）洗分，兌換新台
    幣伍佰元。」等語，但於原審及本院審理中已翻異前詞，辯稱：當時因伊係現役
    軍人，為避免麻煩，始為上開供述等語，而按共同被告所為不利於己之供述，固
    得採為其他共同被告犯罪之證據，惟此項不利之供述，依刑事訴訟法第二百七十
    條第二項之規定，仍應調查其他必要之證據，以察其是否與事實相符，自難專憑
    此項供述，為其他共同被告犯罪事實之認定，最高法院三十一年上字第二四二三
    號判例可資參照，是以被告戊○○之前開自白，既非無瑕疵可指，且乏其他補強
    證據證明與事實相符，自難採為斷罪資料。
  (4)證人即查獲員警翁敦煌於原審九十二年七月十六日調查時固證稱：「．．．當時
    我們有問在場把玩電玩的人，問他們何時來玩及有無兌換現金，因為當時他們告
    訴我這個是打分數的，所以我才問他們可不可以換現金，結果大部分的人都說沒
    有辦法換現金，只有一個人說有，這個是我們在現場表明身分之後詢問的結果，
    我們一進去房內看到有機台時和有人把玩時，我們就立刻表明身分，所以我們並
    沒有在沒有表明身分之前就先詢問在場的人，因為這個地點我們有查獲違反電子
    遊戲場業管理條例的案子。」等語，但其僅能證明被告戊○○有前項陳述，並不
    足以擔保被告戊○○前開供詞之真實性，亦不能認定被告等確有賭博財物之行為
    。況證人即查獲員警陳名臻於原審九十二年七月十六日調查時僅證稱：「我是直
    接進入釣蝦場看看，我們看到有人從後面的房間出入我們才進入該房間，因為我
    剛好在該房間旁邊，有客人出入，我就有看到機檯擺設在旁邊，所以我就進去。
    （查獲的賭資二千五百元是從何處取出）我不清楚」等語，亦不足據為不利於被
    告等之認定。
  (5)此外，復查無其他積極證據足資認定被告庚○○有賭博或營利賭博犯行，及被告
    甲○○、乙○○、丙○○、丁○○、己○○有賭博犯行，尚屬不能證明被告庚○○此部分犯罪及其餘被告等犯罪，惟因公訴意旨指被告庚○○此部分與前開論罪
    科刑部分，有牽連犯關係，屬裁判上一罪，爰不另為無罪之諭知。另被告甲○○
    、乙○○、丙○○、丁○○、己○○部分，均應依法諭知無罪之判決。
(七)原審因予認定被告庚○○違反電子遊戲場業管理條例第十五條之規定，應依同條
    例第二十二條之規定處斷，並以其餘被訴賭博及營利賭博之犯行，尚屬不能證明
    其犯罪，而不另為無罪之諭知，暨就被告甲○○、乙○○、丙○○、丁○○及己○○部分，均依法諭知無罪之判決，經核尚無違誤，公訴人上訴意旨略以：被告
    戊○○於偵查中供稱：「（問：警訊所言是否實在？）實在，是賭博性電玩，可
    以換錢。」等語，足證被告庚○○確有經營賭博電玩，乃原審竟以被告戊○○於
    原審法院審理時翻異前詞，辯稱當時係因伊為現役軍人，為避免麻煩始為不實供
    述等語，而逕行摒棄被告戊○○於警訊時及檢察官偵查中所為供述，認定事實顯
    有未當，判決亦有理由不備之違誤。再被告庚○○在其所經營之「白馬市釣蝦場
    」內，另行開設房間擺設電子遊戲機台，為原審認定屬實，其於釣蝦場內另行開
    博電玩，可以換錢等語，均足證被告庚○○確係經營賭博性電玩無訛。另被告甲○○、乙○○、丙○○、丁○○及己○○等人同在上開房間內為警查獲，上開場
    所之隱私無待詞費，彼等前往釣蝦場，不從事釣蝦活動，僅單純打玩電玩，非但
    與常情有違，亦與被告戊○○供述之情節不符，足認被告等辯稱不知上開機台可
    兌換現金，顯係臨訟卸責之詞，不足採信，原審未審究前述情節，認定事實顯有
    違誤云云，指摘原判決不當。惟查：（一）被告戊○○之自白，雖屬不利於其本
    身及其他共同被告之供述，但此項不利之供述，仍應調查其他必要之證據，以察
    其是否與事實相符，自難專憑此項供述，為其他共同被告犯罪事實之認定，是以
    被告戊○○之前開自白，既乏其他補強證據足以擔保其真實性，自難採為認定被
    告等犯罪之依據。（二）再被告庚○○在其所經營之「白馬市釣蝦場」內，另行
    開設房間擺設電子遊戲機台，未必係經營可以洗分換錢之賭博性電玩，且其餘被
    告甲○○、乙○○、丙○○、丁○○及己○○等前往釣蝦場，於從事釣蝦活動之
    餘，把玩電玩，亦非無可能，尚難認定該項行為與常情有違，而遽為不利於被告
    等之認定。公訴人遽以提起本件上訴，為無理由，應予駁回。
五、被告甲○○經合法傳喚無正當理由不到庭，爰不待其陳述逕行判決。
據上論斷，應依刑事訴訟法第三百六十八條、第三百七十一條，判決如主文。
本案經檢察官李良忠到庭執行職務。
中      華      民      國     九十二    年      十      月    十五     日
                              臺灣高等法院刑事第六庭
                                  審判長法  官  陳  春  秋
                                        法  官  王  麗  莉
                                        法  官  高  明  哲
右正本證明與原本無異。
不得上訴。
                                        書記官  李  垂  福
中      華      民      國    九十二    年      十      月     十六     日
附錄：本案論罪科刑法條全文
電子遊戲場業管理條例第十五條
未依本條例規定辦理營利事業登記者，不得經營電子遊戲場業。
電子遊戲場業管理條例第二十二條
違反第十五條規定者，處行為人一年以下有期徒刑、拘役或科或併科新台幣五十萬元
以上二百五十萬元以下罰金。


司法院資訊處製作；財團法人民間司法改革基金會備份。
